臺灣高雄地方法院刑事判決　　　　　　 94年度簡上字第470號
上　訴　人　甲○○
即　被　告
選任辯護人　薛西全律師
　　　　　　盧兆民律師
上列上訴人因詐欺案件，不服本院高雄簡易庭94年度簡字第2929
號中華民國94年5 月31日第一審刑事簡易判決（臺灣高雄地方法
院檢察署檢察官聲請簡易判決處刑案號：94年度偵字第81號），
提起上訴，本院管轄之第二審合議庭判決如下：
    主  文
上訴駁回
    事實及理由
一、本案經本院審理結果，認第一審判決認事用法及量刑，均無
    不當，應予維持，並引用第一審判決書記載之事實、證據及
    理由（如附件）。
二、被告於本院審理時辯稱：伊所有之郵局帳戶存摺、提款卡及
    印章，在民國92年農曆過年前約莫92年1 月下旬，欲從台北
    搭乘統聯客運返回高雄時，不慎遺失，因該帳戶內所餘金額
    不多，遂不以為意，未向警局報案，亦未辦理掛失手續。遲
    至同年5 、6 月間始想起該郵局帳戶尚未處理，而自行前往
    十全派出所報案。93年12月底因工作上之需求，欲向中國國
    際商業銀行股份有限公司開立新帳戶，經該行行員告知伊有
    其他帳戶被列為警示帳戶，伊並主動至三民第一分局找員警
    許瑞欣說明等語。惟查：
（一）經本院向三民第一分局函查，該局函覆謂92年5 、6 月間
      該局所轄十全派出所並無受理被告報案之紀錄，有該局94
      年8 月9 日高市行三壹分三字第0940015100 號 函附卷可
      稽，又證人鄭瑞欣庭呈之十全派出所92年5 月份至7 月份
      之報案三連單及工作紀錄簿，亦無被告報案之記載，業經
      本院當庭勘驗明確；此外，本件若僅是單純遺失帳戶資料
      ，因並未涉及刑事案件，員警對此並無辦案壓力可言，實
      無吃案之必要。是被告是否於92年5 、6 月間向三民第一
      分局所轄十全派出所報案，即非無疑。又金融帳戶攸關個
      人金融信用甚鉅，在遺失金融帳戶存摺、提款卡或印章時
      ，為避免帳戶內之存款遭人盜領甚至遭不法利用而成為他
      人犯罪之工具，徒增訟累，帳戶所有人通常會至原開戶郵
      局，辦理掛失止付手續，並向轄區分局或派出所報案。被
      告辯稱其於92年5 、6 月間因發現其所遺失之郵局帳戶存
      摺、提款卡、印章尚未處理，即向三民第一分局十全派出
      所報案，然如其所述，其既已擔心該帳戶可能遭人不法利
      用，理應一併向原開戶郵局辦理掛失止付手續，以阻止該
      帳戶遭人不法利用，縱如所稱僅向十全派出所報案，卻未
      向原開戶郵局辦理帳戶掛失止付手續，將該郵局帳戶繼續
      置於可能遭人不法使用之風險中，實有悖於常情；再者，
      被告於本院審理時又稱，其於92年3 月間找到工作，前1
      、2 個月是領現金，後來因公司說要準備帳戶供薪資入帳
      ，其曾至郵局重新申請帳戶等語（見本院卷第47頁）。其
      既有再使用郵局帳戶之需要，僅需將其遺失之郵局帳戶存
      摺及提款卡辦理掛失手續，申請補發即可，何需重新申請
      ；又如其所言為真，則其重新申請帳戶約係在5 月間，而
      本件郵局帳戶於同年5 月5 日即列為警示帳戶，其於重辦
      帳戶過程中，豈會不知其曾經遺失之帳戶已遭警示？其以
      前詞置辯，尚有諸多瑕疵可指，實難遽信。
（二）證人鄭瑞欣到庭雖結證稱，其於92、93年間於三民第一分
      局擔任刑事偵查員，任職期間並未受理被告報案，其與被
      告見面，係被告母親偕同被告主動到警局，當時其已經在
      偵辦本案，被告到警局後，於製作筆錄過程中，被告曾說
      他因為帳戶被警示，去申請帳戶沒有辦法申請，且說係在
      搭車時遺失帳戶存摺、提款卡及印章，帳戶始遭警示等語
      （見本院94年簡上字第470 號卷第38至41頁）。固足認被
      告於93年12月13日在三民第一分局所製作之筆錄，確實係
      主動前往三民一分局找鄭瑞欣說明之後製作，然此一主動
      到案說明之行為，僅能說明被告於知悉帳戶遭警示後，對
      於遭警示之原因甚為關心，其所有之本件郵局帳戶是否確
      如其所辯係於92年農曆過年前返家時不慎遺失，尚有可疑
      ，自難僅憑其事後（93年12月間）確有主動到案說明之行
      為，即為有利於被告之認定。
（三）本件被告所有郵局帳戶曾於92年1 月10日申請變更密碼，
      且其於91年11月21日最後一次跨行提領後其帳戶內結存金
      額僅剩101 元，變更密碼前之結存金額為129 元，有中華
      郵政股份有限公司高雄郵局中華民國94年3 月9 日高營字
      第0942000704號函附之申辦語音系統之申請書影本暨交易
      清單1 份存卷可參。被告自承因服役時，時常將本件郵局
      帳戶之提款卡交由同袍代為領款，所以有變更密碼之習慣
      （見本院卷第49頁）。依一般經常使用提款卡之人之經驗
      ，如提款卡密碼為第三人知悉，為避免該帳戶內之金額遭
      人盜領，通常會有更改密碼之舉動，據被告前述所言，其
      於服役時經常更換密碼亦係基於此一考量。然其已於91年
      8 月8 日退伍，應無服役時更換密碼之需要，而其仍於帳
      戶結存金額僅餘129 元之際，更換密碼，足見其不僅對該
      帳戶內所餘之129 元金額甚為重視且有繼續使用之打算，
      然卻辯稱其帳戶結存金額不高，以致於遺失存摺、提款卡
      、印章不以為意，而未辦理掛失止付手續，顯與其更換密
      碼之行為矛盾，其辯稱遺失帳戶一情，不足採信。
（四）被告自承其於92年欲從台北返回高雄前，其所開立之帳戶
      ，約有7 、8 家之多，又其本來打算待在台北與朋友合作
      經營小吃，後來因無發展性，遂打算返回高雄求職等語（
      見本院卷第47、48頁）。被告既原係打算於台北長期發展
      ，且其於接近返回高雄前本件郵局帳戶內僅餘101 元，距
      離其打算返回高雄尚有2 月餘日，以被告獨自一人離鄉背
      井，且本件郵局帳戶內結存金額所剩無幾，若非尚有其他
      金融帳戶可供使用，實難以維持其生活之基本需求，是被
      告於本院審理時又稱，其僅隨身攜帶本件郵局帳戶存摺、
      提款卡、印章使用，不足採信。被告既尚有除本件郵局帳
      戶以外之其他金融帳戶隨身攜帶使用，卻在打包所有行李
      準備返回高雄之際，將本件郵局帳戶之存摺、提款卡及印
      章獨立放置於一個小腰包內，實有違常情，其辯稱本件郵
      局帳戶係遺失等語，自難採信。
（五）縱上所述，被告辯稱其所有之本件郵局帳戶存摺、提款卡
      及印章係遺失等語，不足採信，事證明確，被告犯行洵堪
      認定，應依法論科。
三、按當事人、代理人、辯護人或輔佐人聲請調查之證據，法院
    認為不必要者，得以裁定駁回之，刑事訴訟法第163 條之2
    定有明文。被告甲○○及其辯護人於審理中聲請傳喚證人即
    被告之母蔣秀美，欲證明被告是否於92年5 、6 月間自行前
    往十全派出所報案等情，惟本件被告是否於92年5 、6 月間
    自行前往十全派出所報案，已經本院向三民第一分局函詢並
    經該局回覆在卷，且當庭勘驗證人鄭瑞欣庭呈之報案三聯單
    及工作紀錄簿，待證事實已臻明確，本院認無再調查之必要
    ，爰依上開規定，駁回被告及其辯護人此部分調查證據之聲
    請，併予敘明。
四、被告甲○○提供前開郵局帳戶帳號等資料予真實姓名年籍不
    詳之人詐欺取財匯款使用，其雖未參與詐欺取財之行為，然
    顯係以幫助之意思，參與詐欺取財構成要件以外之行為，為
    幫助犯，故核其所為，係犯刑法第30條第1 項、第339 條第
    1 項之幫助詐欺取財罪，並酌依刑法第30條第2項 之規定，
    按正犯之刑減輕之。原審以被告罪證明確，並審酌被告將金
    融帳戶提供他人供犯罪使用，紊亂社會正常交易秩序，並使
    不法之徒藉此輕易於詐騙後取得財物，致檢警難以追緝，助
    長詐騙犯罪風氣，行為顯屬不該，惟念及被告僅係提供帳戶
    予他人使用，並無證據證明其因此獲取不法利益，及被害人
    遭詐騙之金額非高等一切情狀，量處有期徒刑3 月，並諭知
    易科罰金之折算標準，認事用法核無違誤，所處之刑亦屬適
    當，被告上訴意旨，否認犯罪，指摘原判決不當，為無理由
    ，應予駁回。
據上論斷，應依刑事訴訟法第455 條之1 第1 項、第3 項、第
368 條、第373條，判決如主文。
本案經檢察官乙○○到庭執行職務。
中　　華　　民　　國　　94　　年　　10　　月　　 6　　日
                  刑事第一庭  審判長法  官  黃建榮
                                    法  官  方百正
                                    法  官  陳宛榆
以上正本證明與原本無異。
如不服本判決，應於判決送達後10日內，向本院提出上訴狀。
                                書記官  劉企萍
中    華    民    國　　94　　年　　 10   月     6     日
